臺灣板橋地方法院刑事判決　　　　　　96年度交簡上字第48號
上訴人　即
被　　　告　丁○○
選任辯護人　許進德律師
　　　　　　許峻鳴律師
　　　　　　林妍汝律師
上列被告因公共危險案件，不服本院民國96年3 月3 日96年度交
簡字第208 號第一審判決（聲請簡易判決處刑案號：96年度偵字
第1208號）提起上訴，本院管轄之第二審合議庭判決如下：
    主  文
原判決撤銷。
丁○○駕駛動力交通工具肇事，致人受傷而逃逸，處有期徒刑柒
月，減為有期徒刑月又拾伍日，如易科罰金，以新台幣壹仟元
折算壹日。緩刑貳年。
    事  實
一、丁○○於民國95年10月22日晚上某時，駕駛車牌號碼6B-585
    3 號（聲請書誤載為8B-5853 號）自小客車上路，隨後並沿
    臺北縣五股鄉○○路○段往泰山鄉方向行駛。嗣於同日晚上
    8 時24分許，其駕車行經成泰路二段73號前時，其所駕車輛
    右前車頭不慎擦撞行駛於前方之車號BJR-263 號重型機車之
    左側車身，致該機車之駕駛人乙○○受有左手擦傷，該機車
    後載之丙○○受有左手及左足踝挫傷等傷害（上開過失傷害
    部分，均未據告訴）。丁○○明知業已駕車肇事，為圖脫免
    責任，竟未下車對受傷之乙○○、丙○○採取必要之救護措
    施，反另基於肇事逃逸之犯意，旋即駕車逃逸。嗣因乙○○
    即時將丁○○所駕自小客車之車號記下，並提供該車號給據
    報前來處理之警方追查，始為警循線查獲上情。
二、案經臺北縣政府警察局蘆洲分局報告臺灣板橋地方法院檢察
    署偵查而聲請簡易判決處刑。
    理  由
壹、證據能力方面：
    按「被告以外之人於審判外之言詞或書面陳述，除法律有規
    定者外，不得作為證據」，刑事訴訟法第159 條第1 項定有
    明文，此即學理上所稱「傳聞證據排除法則」。依上開法律
    規定，傳聞證據原則上固無證據能力，但如法律別有規定者
    ，即例外認有證據能力。經查：
  (一)被告丁○○及其辯護人主張：證人乙○○、丙○○於警詢中
    所為陳述係屬傳聞證據，均無證據能力等語。查上開人等於
    警詢中所述，均屬被告以外之人於審判外之陳述，本件被告
    及辯護人既爭執其等於警詢中所述之證據能力，該等警詢陳
    述復查無有何傳聞例外規定可資適用，自均無證據能力可言
    。
  (二)又被告以外之人於審判外之陳述，雖不符同法第159 條之1
    至第159 條之4 之規定，但經當事人於審判程序同意作為證
    據，法院審酌該言詞陳述或書面陳述作成時之情況，認為適
    當者，亦得為證據，此則據同法第159 條之5 第1 項規定甚
    明。鑒於採用傳聞證據排除法則之重要理由之一，係因傳聞
    證據未經當事人之反詰問予以覈實，若當事人願放棄對原供
    述人之反對詰問時，原則上即可承認該傳聞證據之證據能力
    ，而揆諸我國刑事訴訟法第159 條之5 之立法理由，除參照
    前述傳聞證據排除法則之基本法理外，亦參考日本刑事訴訟
    法第326 條之立法例，查日本刑事審判實務之運作，有關檢
    察官及被告均同意作為證據之傳聞書面材料或陳述，可直接
    援引該國刑事訴訟法第326 條作為傳聞例外之法律依據，僅
    在檢察官與被告不同意之情況下，乃須根據其他傳聞例外規
    定俾以斟酌該等書面材料或陳述是否具有證據能力，在當事
    人間無爭執之案件中，傳聞證據基本上均可依據前引規定提
    出於法院使用。職是之故，我國刑事訴訟法第159 條之5 之
    適用應可作同上之解釋。經查，除前揭證據資料外，本件判
    決後開所示之被告以外之人於審判外之陳述（包括書面陳述
    ），固均屬傳聞證據，惟公訴檢察官、被告及其辯護人於本
    院準備程序、審判期日中則均表示同意上開證據資料皆有證
    據能力。本院審酌上開證據資料製作時之情況，尚查無違法
    不當及證明力明顯過低之瑕疵，亦認為以之作為證據應屬適
    當，故揆諸前開法律規定與說明，爰逕依刑事訴訟法第159
    條之5 第1 項規定，認前揭證據資料均例外有證據能力。
貳、實體方面：
  一、認定事實部分：
      訊據被告丁○○對於其所有之前揭自小客車於上開時、地
      不慎擦撞乙○○所騎乘之前揭機車，致乙○○及該機車後
      載之丙○○分別受有前開傷害，嗣該自小客車於肇事後即
      逕行駛離現場而逃逸之事實，固均坦承不諱，惟矢口否認
      有何肇事逃逸之犯行，辯稱：案發當時前開車輛並不是我
      開的。案發之前我在五股星辰卡拉OK喝酒，後來喝醉了，
      我猜是當時一起喝酒的其中一位三、四十歲的男子駕駛前
      開車輛載我回去，當天我醒來時，是躺在該車副駕駛座，
      該車是停在我五股鄉住處附近，開車的人已經不在了。我
      根本不知道有和乙○○發生車禍，是後來警方通知我我才
      知道，我會跟乙○○、丙○○和解，是因為我覺得我是車
      主，應該要負道義責任，所以才和他們和解，但我真的沒
      有肇事逃逸云云。經查：
    (一)被告所有之前揭自小客車與乙○○所騎機車於前開時、地
      發生擦撞之事實，除為被告於本院審理時所是認外，並經
      證人乙○○、丙○○於本院審理時分別證述明確（參見本
      院96年11月1 日審判筆錄），且有臺北縣政府警察局蘆洲
      分局道路交通事故現場圖、道路交通事故調查報告表(一)、
      (二)各1 份、車禍現場暨車損照片共15幀在卷可稽；而乙○○、丙○○確因本件車禍，致受有前揭傷害之事實，亦為
      被告所不爭執，並有行政院衛生署臺北醫院所出具之診斷
      證明書1 份附卷為佐（參見偵查卷第42頁背面），均堪認
      屬為真。
    (二)前揭自小客車於案發當日乃係由被告駕駛至五股鄉星辰卡
      拉OK停放，其後於同日晚上8 、9 時許，被告則由該自小
      客車載回其位於五股鄉之住處附近，此經被告於本院審理
      時供明在卷，且被告並未提及其間有任何他人擅自單獨駕
      駛該自小客車之情形。足見於發生本件車禍當時，被告確
      身處該自小客車上。又證人乙○○於本院審理時證稱：車
      禍發生後，我有騎乘機車追至該肇事車輛副駕駛座旁，招
      手叫該車駕駛停下來，但該車仍疾駛而過，我有看到副駕
      駛座應該是沒人等語；證人丙○○於本院審理時則證稱：
      車禍發生後，我先生乙○○有載我去追該肇事車輛，並停
      在該車輛副駕駛座旁邊，我只有看到一個人在裡面開車，
      我們請駕駛停下來，但該車仍馬上開走等語（以上參見本
      院前開審判筆錄第4 、5 、7 至9 頁）。是依上開證人所
      證，可知前揭自小客車於肇事當時，僅一人駕駛，並無人
      坐在或躺在副駕駛座，且該車於肇事致該二證人受傷後，
      並無人下車查看，即逕自駛離；而當時被告既身處該自小
      客車內，顯然該自小客車係由被告所駕駛無訛，然被告駕
      駛該自小客車肇事致該二證人受傷後，竟未停車下來查看
      ，即逕自駛離，足徵被告確有肇事逃逸之犯意及行為甚明
      。
    (三)被告雖以前揭情詞置辯，否認其有肇事逃逸云云。惟本院
      審酌：
      1.證人即被告之友人甲○○於本院審理時固證稱：案發當
        天被告有在星辰卡拉OK與我們六、七個人喝酒，我有看
        到被告和隔壁桌的一個年約三、四十歲的男子在門口聊
        天，後來過沒多久，我們就發現被告不見了等語；然該
        證人亦證稱：我不知道被告是一個人離開，還是和他人
        離開，我沒有看到等語（以上參見本院96年9 月6 日審
        判筆錄第4 、5 頁），可見依該證人所稱，其並不知被
        告究係如何離開星辰卡拉OK，則被告是否確由當時在隔
        壁桌所認識之某男子開車載回，自無從由該證人所述獲
        得證實。至被告之另名友人李賢吉於警詢中亦僅證稱：
        被告確有和我們在星辰卡拉OK喝酒，其後又跑到隔壁桌
        與其他人喝酒，其不知被告究係如何離開星辰卡拉OK等
        語（參見偵查卷第25頁），同難執為對被告有利之認定
        。
      2.衡諸一般通常經驗，常人如與友人一同飲酒，倘其後有
        酒醉而須由他人載送返家之情形時，當應會由其友人載
        送返家為是，尚不至由不熟識之某他人載返；且倘真由
        該某他人載返，在場之友人亦應會得知，亦當不至有毫
        不知情之理。本件被告於案發當天既與友人甲○○、李
        賢吉等六、七人一同在星辰卡拉OK飲酒，倘被告其後果
        真有酒醉之情形，亦應由其上開友人載送返家為是，何
        以竟由隔壁桌之某不認識之男子代為載送返家，且被告
        在場之友人對此竟毫無所悉，自與常情有違。況證人甲○○於本院審理時證稱：被告有將手機、車鑰匙放在我
        們這一桌，我不知道後來他有無將手機、車鑰匙拿到鄰
        桌等語（參見本院96年9 月6 日審判筆錄第7 頁），如
        該證人所證此情非虛，且被告倘真由某男子載送返家，
        理論上被告或該男子自會前往證人甲○○此桌拿取車鑰
        匙，或由被告之友人遞送給被告或該男子，然證人甲○○竟證稱不知該車鑰匙之去向，且其前亦證稱不知被告
        究係如何離去，在在均令人起疑，益見被告辯稱其係由
        該男子載送其返家云云，更加難以採信。
      3.被告雖一再辯稱係由某男子載送其返家，其醒來時係在
        副駕駛座云云，但依證人乙○○、丙○○於本院審理時
        所證，發生本件車禍當時，前揭自小客車僅由一人駕駛
        ，副駕駛座並未載人，而被告所辯復有前述不合常理之
        處，自難遽認其所辯屬實。至證人乙○○、丙○○於95
        年10月23日警詢中固陳稱：其等看到駕駛是理平頭約三
        十歲之男子，穿暗紅色衣服云云，但其等嗣於95年12月
        4 日警詢中已改稱：其等不確定該駕駛是否理平頭等語
        ；其後證人乙○○復於本院審理時證稱：因當時是晚上
        ，且該自小客車有貼深色隔熱紙，所以我看不太清楚駕
        駛的臉孔、髮型及衣服顏色，我在警詢中是有說駕駛的
        特徵，不過這是因為當時我太緊張了，我不敢確定，之
        後我在第二次到交通隊時，我就說我不能確定等語，而
        證人丙○○亦為大致相同之證述。準此而論，顯見上開
        二位證人雖有在上開初次警詢中證稱前揭駕駛具有上開
        之特徵云云，但此並非其等所能確認，蓋當時其等並未
        清楚看見該駕駛之該等特徵，其後該二證人於警詢亦已
        表明並不清楚駕駛之特徵，於本院審理時更清楚說明其
        等不清楚之理由，審諸其等之說明尚屬合理，自難執該
        二證人於初次警詢中所述，即遽認前揭駕駛之特徵確屬
        如此，而執為對被告有利之認定（況被告及其辯護人既
        均否認該二證人於警詢中所述之證據能力，更無從將該
        二證人之警詢陳述採為對被告有利之證據）。
      4.此外，被告於本院審理時業已陳明其不知前揭所稱載送
        其返家男子之詳細姓名及住居所資料，致未能提出有關
        該男子之年籍姓名或聯絡資料供本院佐參，本院自無從
        傳喚該男子到庭作證，以查明被告所辯是否屬實，復衡
        以被告此節所辯與常情尚屬有悖，且查無其他積極證據
        足資參酌補強，自難遽認被告此節所辯係屬合理，而動
        搖本院前揭對被告肇事逃逸之認定。
    (四)綜上所述，足認被告確有駕車肇事逃逸之事實，被告前揭
      所辯復無足取，是以本件事證已臻明確，被告之犯行應堪
      認定。
  二、論罪部分：
      核被告所為，係犯刑法第185 條之4 之交通肇事逃逸罪。
  三、撤銷原審判決之理由：
      原審認本件被告所涉事證明確，予以論罪科刑，固非無見
      。惟查中華民國九十六年罪犯減刑條例已於96年7 月4 日
      公布，並自96年7 月16日施行，本件犯罪時間係在95年10
      月22日，乃在96年4 月24日以前，合於上開減刑條例所定
      之減刑條件，原審判決未及引用而未予減刑，自有未合，
      是被告上訴意旨認其並無肇事逃逸之犯行云云，固無足取
      ，但原審判決既有上開未合之處，仍應由本院予以撤銷改
      判。
  四、科刑部分：
    (一)本院審酌被告未盡行車注意義務，致與乙○○所騎機車發
      生擦撞，致乙○○、丙○○受有前揭傷害，竟於肇事後不
      僅未盡救護義務，更迅即逃逸，意圖逃避相關責任，違背
      駕車肇事後應對於被害人即時救護之法義務及道德感情，
      其作為自屬可議，復於本院審理時仍飾詞圖卸其責，其所
      為自應受有相當程度之刑事非難；惟另考量被告並無任何
      前科紀錄，此有臺灣高等法院被告前案紀錄表1 份在卷可
      按，素行應非不良，而被告肇事逃逸固有不該，但上開被
      害人二人所生傷害尚非至鉅，被告因此所能衍生之損害應
      屬有限，嗣被告於犯後即能與被害人二人經調解成立，此
      有臺北縣蘆洲市調解委員調解書影本2 份附卷可稽，足見
      被告尚知盡力彌補其所造成之損害等一切情狀，酌情量處
      如主文所示之宣告刑，以資懲儆。再者，本件犯罪時間乃
      在96年4 月24日以前，合於中華民國九十六年罪犯減刑條
      例所定之減刑條件，爰依該條例第2 條第1 項第3 款規定
      ，將前開宣告刑減為如主文所示之減得之刑，並依同條例
      第9 條規定，併諭知易科罰金之折算標準。
    (二)被告前未曾因故意犯罪而受有期徒刑以上刑之宣告，已如
      前述，其經此偵審教訓後，當知所警惕，且念及其雖肇事
      致被害人二人受傷，但受傷情況非屬嚴重，且被告業與該
      等被害人經調解成立，容已盡力彌補其所造成之損害，是
      本院認尚無逕對被告施以自由刑之必要，自可先賦予被告
      非在監之適當社會處遇，以期其能有效回歸社會。故上開
      對被告宣告之刑，應以暫不執行為適當，爰諭知被告緩刑
      2 年，以啟自新。
據上論斷，依刑事訴訟法455 條之1 第3 項、第369 條第1 項前
段、第364 條、第299 條第1 項前段、刑法第185 條之4 、第41
條第1 項前段、第74條第1 項第1 款，中華民國九十六年罪犯減
刑條例第2 條第1 項第3 款、第7 條、第9 條，判決如主文。
本案經檢察官楊展庚到庭執行職務。
中　　華　　民　　國　　96　　年　　11　　月　　23　　日
　　　　　　　　　刑事第十三庭  審判長法　官　戴嘉清
                                      法  官  林晏鵬
                                      法  官  陳信旗
以上正本證明與原本無異。
不得上訴。
                                      書記官  陳昭綾
中　　華　　民　　國　　96　　年　　11　　月　　23　　日
附錄本判決論罪科刑之法條：
刑法第185 條之4
    駕駛動力交通工具肇事，致人死傷而逃逸者，處6 月以上5
    年以下有期徒刑。
